臺灣臺北地方法院交通事件裁定　　　　100年度交聲字第175號
　　原處分機關　臺北市交通事件裁決所
　　異　議　人
　　即受處分人　許瑞育
上列異議人因違反道路交通管理處罰條例案件，對於臺北市交通
事件裁決所中華民國100年2月18日所為之處分（原處分案號：北
市裁罰字第裁22-AM0000000號），聲明異議，本院裁定如下：
    主  文
異議駁回。
    理  由
一、按汽車停車時，在顯有妨礙其他人、車通行處所，不得停車
    ；汽車駕駛人停車時，在顯有妨礙其他人、車通行處所停車
    者，處新臺幣（下同）600元以上1200元以下罰鍰，道路交
    通管理處罰條例第56條第1項第5款、道路交通安全規則第11
    2條第1項第9款分別定有明文。而道路交通管理處罰條例所
    稱之汽車，包括機器腳踏車，亦為道路交通管理處罰條例第
    3條第8款所明定。
二、原處分機關處分意旨略以: 異議人即受處分人（下稱受處分
    人）許瑞育前於民國99年12月23日9時許，將其車牌為BIN-4
    55號重型機車，停放於臺北市○○○路2號前人行道，為臺
    北市政府警察局中山分局警員當場以拍照之方式採證，並以
    受處分人有違反道路交通管理處罰條例第56條第1項第5款在
    顯有妨礙他人通行處所停車之行為掣單舉發，嗣受處分人不
    服，於同日向臺北市交通事件裁決所遞交交通違規案件陳述
    書，臺北市交通事件裁決所函轉原舉發單位查處，並於100
    年1月21日，以北市警中分交字第10035593200號函復本件舉
    發並無違誤等語，臺北市交通事件裁決所復於同年2月18日
    ，以北市裁罰字第裁22-AM0000000號裁決書，認為受處分人
    確有前揭條例第56條第1項第5款之違規事實，裁處受處分人
    罰鍰600元，且於同（18）日送達受處分人收受，受處分人
    遂於同日提出本件異議等情，此有臺北市政府警察局舉發違
    反道路交通管理事件通知單、臺北市交通事件裁決所交通違
    規案件陳述書、臺北市政府警察局中山分局100年1月21日北
    市警中分交字第10035593200號函、臺北市交通事件裁決所
    100年2月18日北市裁罰字第裁22-AM0000000號裁決書及其送
    達證書等件在卷可稽。
三、本件聲明異議意旨則略稱：臺北市○○○路2號前之騎樓空
    曠，推測一般人會行走於騎樓內；該處騎樓不准停放機車，
    未限制不能停放人行道上，且人行道上既未劃設「行人專用
    」字樣，故將車牌為BIN-455號重型機車停放該處，尚屬合
    理之情，爰聲明異議，請求撤銷原處分等云云。
四、經查：
   （一）本件受處分人所有，車牌為BIN-455號重型機車，確於
         99年12月23日9時許，停放在臺北市○○○路2號前之
         人行道，經原舉發機關之警員拍照採證後，逕行掣單
         舉發之事實，為受處分人不爭執，並有臺北市政府警
         察局中山分局採證照片1幀附卷可表，應無疑義。
   （二）受處分人雖以前揭情詞聲明異議，然按道路交通管理
         處罰條例第56條第1項第5款規定：汽車駕駛人停車時
         ，在顯有妨礙其他人、車通行處所停車者，處600元以
         上1200元以下罰鍰，係以在顯然妨礙他車通行之處所
         停車為處罰之構成要件，參諸其立法意旨，係為消除
         道路任意停放車輛，以維護交通秩序，避免交通秩序
         紊亂。從而，依上揭法條之文義及規範目的觀之，倘
         駕駛人之停車，依客觀情況，已明顯導致妨礙他人、
         車通行或阻礙交通順暢，即可認已違規，自非以受處
         分人主觀感受為判斷基準。執此，本件原舉發機關經
         具體判斷該車輛之停靠位置、該路段之道路寬、窄，
         人、車流通量之大小，人、車通行時是否顯受到妨礙
         等因素為綜合判斷依據，倘非其判斷結果有違一般人
         日常生活經驗法則時，理應予尊重。觀諸卷附採證照
         片，受處分人所有之重型機車停放位置，係橫停在人
         行道上，機車車頭正對騎樓與人行道相隔牆面邊緣缺
         口處，且該處有多部機車交相停放，苟容該處可供機
         車停放而被佔滿，勢必將造成行人行經此路段時，須
         繞道至騎樓內或人行道外之馬路邊緣行走，甚至亦無
         法直接從馬路行經人行道走進騎樓內，如此一來，人
         行道設置之目的蕩然無存，徒增該路段行人行走之不
         便及危險之虞；更何況，受處分人將該機車橫停在該
         人行道，客觀上已占用該處人行道約一半寬度，且因
         該處駕駛人任意停放機車情形亦屬嚴重，該人行道所
         剩可得行走之空間已所剩無幾，行人行經於此，必然
         會受該處停放機車之阻礙，務須繞過停放之該機車，
         始能通過，則其已佔據他人正常及順暢行走之路線，
         顯影響行人行走權益，已明顯妨礙其他行人通行該機
         車停放處無疑。
   （三）依受處分人之聲明異議狀，受處分人尚非不知其停放
         機車之處係人行道，而人行道本不得臨時停車，乃道
         路交通安全規則第111條第1項第1款規定，受處分人既
         領有駕照，亦應對此知之甚詳，豈能推諉不知，其徒
         以：該處騎樓空曠，推測行人會行走於騎樓內，且騎
         樓不准停放機車，未限制人行道上不准停放機車，又
         人行道上未劃設「行人專用」字樣云云為聲明異議事
         由，不過卸責之詞，即無可採。佐以按道路交通管理
         處罰條例第56條第1項規定，係將「在設有禁止停車標
         誌、標線之處所停車」（第4款）與「在顯有妨礙其他
         人、車通行處所停車」，併列為該條違規停車之處罰
         事由，足見駕駛人在顯有妨礙他人、車通行處所停車
         之違規處罰，不以該停車處劃設有禁止停車之標誌或
         標線為要，此乃事理當然，本件受處分人忽略前揭規
         定，竟認為只有在設有禁止停車標誌、標線之處所停
         車，始有違規情事云云，顯然誤會。依前所述，為保
         障行人用路之安全及權益，本件受處分人在前揭處所
         恣意停放機車，客觀上確已阻礙行人行走順暢及安全
         ，自屬該當其在顯有妨礙其他人通行處所停車之情形
         ，受處分人竟再執：其停放機車之人行道附近騎樓空
         曠，行人不會行走人行道，應無妨礙他人通行云云置
         辯，顯然忽視行人路權，實非可採。
五、綜上所述，受處分人確有於前揭違規行為，原處分機關依道
    路交通管理處罰條例第56條第1項第5款及違反道路交通管理
    事件統一裁罰基準及處理細則之規定，斟酌本件因經受處分
    人申訴，故同意延後應到案期限，而裁處受處分人600元罰
    鍰，經核並無違誤，裁處亦屬妥適，受處分人聲明異議，指
    摘原處分不當，為無理由，自應予駁回。
六、據上論斷，應依道路交通案件處理辦法第19條，裁定如主文
    。
中    華    民    國   100    年    3     月    4     日
                            交通法庭  法  官    徐千惠
上正本證明與原本無異。
如不服本裁定，應於裁定送達後5日內向本院提出抗告狀。
                                      書記官    高心羽
中    華    民    國   100    年    3     月    4     日